臺灣臺東地方法院民事判決
                                        109年度建字第4號
原      告  黃怡靜  
訴訟代理人  邱義峰  
被      告  潘美玲  


上列當事人間請求損害賠償事件，本院於民國111年1月19日言詞
辯論終結，判決如下：
    主      文
原告之訴及假執行之聲請均駁回。
訴訟費用由原告負擔。
    事實及理由
壹、程序方面
    被告經合法通知，未於最後言詞辯論期日到場，核無民事訴
    訟法第386條各款所列情形，爰依原告之聲請，由其一造辯
    論而為判決。
貳、實體方面
一、原告主張：兩造於民國108年11月16日簽立工程合約書(下稱
    系爭契約)，約定由被告承攬原告坐落臺東縣○○鄉○○村00000
    號新屋工程（下稱系爭工程），系爭工程之工程款總價為新
    臺幣（下同）300萬元，期間自108年11月22日起至109年3月
    22日止，如被告未能如期完工，須按逾期之日數，每日賠償
    工程總價金1%(即每日3萬元)。原告至109年4月20日止，已
    陸續給付被告210萬元工程款，惟被告並未按時完成系爭工
    程之施作。嗣於系爭契約所定截止日後，兩造以Line通訊軟
    體協議由被告於109年4月10日開始繼續施作系爭工程，施工
    期限為109年5月15日，並約定待：1.粉光、砌磚、批土、2.
    遮雨棚、裝潢、3.穿線、油漆等3項工程進度完成80%並驗收
    後，給付63萬元工程款，惟被告於109年4月26日以後即未再
    施工，且迄至最後施工之日止，被告就繼續施作之工程，僅
    施作粉光、砌磚、批土工程，且部分的磚牆，地板並未批土
    及粉光，另遮雨棚、裝潢、穿線、油漆等工程均未施作，並
    未完成該繼續施作工程的80%，原告因此未再給付63萬元工
    程款，系爭工程因而未完工，被告自應自109年3月22日起至
    同年5月4日止共43日，以每日3萬元計算，按日依約給付未
    完工之違約金共129萬元。爰依系爭契約附註欄一、①之約定
    ，請求被告給付逾期違約金129萬元等語。並聲明：㈠被告應
    給付原告129萬元，及自起訴狀繕本送達翌日起至清償日止
    ，按週年利率5%計算之利息。㈡願供擔保請准宣告假執行。
二、被告則以：原告之夫因從國外回來，經居家隔離15日，綠島
    居民以輿論使被告不能進場施工，避免接觸傳染，原告一開
    始要求被告施工，經向原告說明後，原告同意被告暫停施工
    ，兩造後來協議並重新約定進場施工期日為109年4月10日，
    為期35日，不含雨天，請款內容也有異動，兩造並以Line通
    訊軟體約定，第3期工程款63萬分為3期給付，各期分別為20
    萬、20萬、23萬，按照下列工項完成後給付：1.粉光、砌磚
    、批土（20萬），2.遮雨棚、裝潢（20萬），3.穿線、油漆
    （23萬），被告於109年4月25日請款上揭1.款項時，粉光、
    砌磚、批土，整體工項已經完成80%，但原告拒不付款，原
    告並表示上揭1、2、3所示工項均須完成80%方為付款，因10
    9年5月1日雙方協商無果，工程無法繼續施作等語，資為抗
    辯。並聲明：㈠如主文第1項所示。㈡如受不利判決，願供擔
    保請准宣告免為假執行。
三、本件不爭執事項：
  ㈠系爭契約約定施工期間為自108年11月12日起至109年3月22日
    止，共計120工作天；並約定付款方法為：⑴訂約日給付120
    萬元、⑵工程完成4成時給付90萬元、⑶工程完成8成時給付63
    萬元、⑷工程完成驗收後付清工程尾款27萬元（見本院卷第2
    8至30頁、86頁）。
  ㈡原告就系爭契約之工程款，已給付210萬元（見本院卷第87頁
    ）。
  ㈢系爭契約之附註欄為被告於簽約前所寫，並經兩造合意作為
    契約內容，該附註欄一、①，約定：「乙方（即被告）若未
    能依合約規定期限完工，按逾期日之日數，每日賠償甲方本
    工程總價金百分之一。且係天災人禍非人力所能抵抗之原因
    不在此限。」，且就此違約金的約定，兩造間並無天數、上
    限之約定（見本院卷第30頁）。
  ㈣兩造於系爭契約所約定之施工期限屆至後，協議由被告於109
    年4月10日開始進場繼續施作系爭工程，期限為35日（見本
    院卷第96至99頁）。
  ㈤就繼續施作工程部分，曾有下列對話：「被告稱：『請款部分
    ：1.粉光、砌磚、批土＝20，2.遮雨棚、裝潢＝20，3.穿線、
    油漆＝23。以上工程進度於80%剩餘款驗收後給付。』；原告
    稱：『也就是80%，支付妳們63，剩餘的等驗收後，再一次給
    ？』，被告稱：『是。』」等語（見本院卷第98頁）。
  ㈥至被告於109年4月26日最後施作系爭工程之日止，被告就繼
    續施作的工程，僅施作粉光、砌磚、批土工程，且部分的磚
    牆，地板並未批土及粉光，另遮雨棚、裝潢、穿線、油漆等
    工程均未施作（見本院卷第8至15、103至112頁）。
四、本件爭點：
　　原告主張被告未依約繼續施作系爭工程，而請求依系爭契約
    附註欄一、逾期損失①之約定，請求被告給付按日以總工程
    款1%計算之違約金共129萬元，有無理由？
五、得心證之理由：
  ㈠按工作未完成前，定作人得隨時終止契約，民法第511條本文
    定有明文。次按非對話之意思表示者，其意思表示以通知達
    到相對人時發生效力，民法第95條第1項本文定有明文。
　㈡系爭契約為兩造所簽，約定施工期間為自108年11月12日起至
    109年3月22日止，共計120工作天；兩造於系爭契約所約定
    之施工期限屆至後，另協議由被告於109年4月10日開始進場
    繼續施作系爭工程，期限為35日；被告最終並未將系爭工程
    完工之事實，已於前揭三、㈠、㈣、㈥所述。而兩造前於準備
    程序時均陳稱：「(問：繼續施作的期限35天，應該指工作
    天，而非日曆天，有何意見?)沒有意見。」等語，並參照行
    政院人事行政總處109年之政府行政機關辦公日曆表(見本院
    卷第154頁)，自109年4月10日起經過35個工作日應為109年5
    月29日，就此原告亦於言詞辯論期日自陳沒有意見，並陳稱
    重新協議時有同意被告更新完工日期，同意被告再做35個工
    作日等語(見本院卷第160、162頁)，是系爭工程之施工期限
    業經兩造合意延展至109年5月29日之事實，首堪認定。
　㈢自兩造間Line通訊軟體109年4月26日之對話紀錄內容觀之，
    原告留言：「既然妳們要繼續做，依照合約有不對嗎?我都
    沒要你們針對延長施工期間的部份去計算違約金，還解決了
    水電及鋁門窗廠商的款項問題，如果妳真的無法接受，那來
    談解約吧!」等語，被告則留言回覆：「沒有主觀認定也沒
    有長期停工，是輿論壓死人誰也不願意不是嗎!那就放著吧!
    」等語(見本院卷第136頁)，而原告於言詞辯論期日陳稱：
    「(問：依109年4月26日之Line對話紀錄內容，兩造是否有
    自該日合意終止工程契約之意思?)有，因為被告沒有要進來
    施工了，我們要跟他終止，透過Line傳達終止的意思。」等
    語(見本院卷第160頁)，由是可知，上開留言原告提及「那
    來談解約吧!」自為原告終止系爭契約之意思表示，而被告
    既對該留言為回覆，自可認原告終止契約之意思表示已達到
    被告，是原告已於109年4月26日依民法第511條本文之規定
    終止系爭契約甚明。
　㈣系爭契約之附註欄為被告於簽約前所寫，並經兩造合意作為
    契約內容，該附註欄一、①，約定：「乙方（即被告）若未
    能依合約規定期限完工，按逾期日之日數，每日賠償甲方本
    工程總價金百分之一。且係天災人禍非人力所能抵抗之原因
    不在此限。」之事實，已於前揭三、㈢所述。而兩造已延展
    系爭契約工期至109年5月29日，並由原告於109年4月26日終
    止系爭契約，已於前揭㈡、㈢所述，則系爭契約既已於系爭工
    程完工期限前終止，系爭契約於終止時向後失其效力，被告
    已不負有將系爭工程完工之義務，即無系爭契約附註欄一、
    ①約定「未能依合約規定期限完工」之問題，則原告依系爭
    契約附註欄一、①之約定請求被告給付逾期未完工之違約金
    ，自無理由。
六、綜上所述，系爭契約於約定完工期限前業經原告終止，原告
    依系爭契約附註欄依一、①之約定，請求被告給付自109年3
    月22日起至同年5月4日止，按每日3萬元計算之逾期違約金
    予原告，及自起訴狀繕本送達翌日起至清償日止，按週年利
    率5%計算之利息，為無理由，應予駁回。原告之訴既經駁回
    ，其假執行之聲請已失所附麗，應併予駁回。　　
七、本件事證已臻明確，兩造其餘之攻擊防禦方法及所提證據，
    於判決結果不生影響，爰不逐一論列，併此敘明。
八、訴訟費用負擔之依據：民事訴訟法第78條。
中　　華　　民　　國　 111　　年　　2 　 月　　10 　　日
                  民事第一庭  審判長法  官  楊憶忠
　　　　　　　　　                  法  官  黃柏仁
　　　　　　　　　                  法  官  張鼎正
以上正本係照原本作成。
如對本判決上訴，須於判決送達後20日內向本庭提出上訴狀。如
委任律師提起上訴者，應一併繳納上訴審裁判費。
中　　華　　民　　國　　111 　年　　2 　　月　　10　　日
                                    書記官  劉雅文